【裁判字號】    95,交易,269
【裁判日期】    951204
【裁判案由】    公共危險等
【裁判全文】
臺灣板橋地方法院刑事判決             95年度交易字第269號
公  訴  人  臺灣板橋地方法院檢察署檢察官
被      告  乙○○
右列被告因公共危險案件，經檢察官提起公訴（95年度偵字第12
710 號），被告於準備程序進行中就被訴事實為有罪之陳述，經
本院告知被告簡式審判程序之旨，並聽取當事人之意見後，合議
庭裁定由受命法官獨任進行簡式審判程序，本院判決如下：
    主  文
乙○○服用酒類，不能安全駕駛動力交通工具而駕駛，處拘役貳
拾日，如易科罰金，以參佰元折算壹日。
    事  實
一、乙○○於民國95年5 月14日凌晨某時許，台北縣板橋市○○
    ○路某KTV 飲酒後，明知業已達於不能安全駕駛動力交通工
    具之程度，竟仍於95年5 月14日酒後駕駛車牌號碼2R-3 865
    號自用小客車離開上址，嗣於當日凌晨5 時許，行經臺北縣
    中和市○○路與景平路口時，因不生酒力導致駕車操控能力
    變差，致撞及自景平路駛來由甲○○所騎乘之FEY-313 號之
    重型機車，致甲○○因此受有左側脛骨、腓骨骨折等傷害（
    過失傷害部分已經甲○○撤回告訴，另結），經警據報前往
    現場處理，對乙○○施以呼氣酒精濃度測試，測得其呼氣酒
    精濃度高達每公升0.55毫克，始獲悉上情。
二、案經由臺北縣政府警察局中和分局報告臺灣板橋地方法院檢
    察署檢察官偵查起訴。
    理  由
一、上揭犯罪事實，迭據被告乙○○於警詢、偵訊及本院審理時
    坦承不諱，核與證人甲○○於警詢、本院審理時之證述情節
    相符，並有臺北縣政府警察局中和分局道路交通事故調查報
    告表(一)(二)、道路交通事故現場圖、道路交通事故當事人酒精
    測定紀錄表、臺北縣政府警察局汽機車駕駛人酒後生理協調
    平衡檢測紀錄表、刑法第183 條之3 案件測試觀察紀錄表、
    舉發違反道路交通管理事件通知單影本及現場照片7 幀、耕
    莘醫院永和分院診斷證明書附卷可稽，足認被告自白與事實
    相符，堪予採信。是本案事證明確，被告犯行洵堪認定，應
    依法論科。
二、新舊法之比較：按行為後法律有變更者，適用行為時之法律
    。但行為後之法律有利於行為人者，適用最有利於行為人之
    法律，修正後刑法第2 條第1 項定有明文。又比較應適用之
    法律時應就罪刑有關之共犯、未遂犯、想像競合犯、牽連犯
    、連續犯、結合犯，以及累犯加重、自首減輕暨其他法定加
    減（如身分加減）與加減例等一切規定，綜其全部罪刑之結
    果而為比較。再從刑附屬於主刑，除法律有特別規定者外，
    依主刑所適用之法律，此有最高法院95年第8 次刑事庭會議
    決議可資參照。查刑法第185 條之3 之服用酒類不能安全駕
    駛動力交通工具而駕駛罪，法定刑為科銀元3 萬元以下罰金
    ，據修正後刑法施行法增訂第1 條之1 ：「中華民國九十四
    年一月七日刑法修正施行後，刑法分則編所定罰金之貨幣單
    位為新臺幣。九十四年一月七日刑法修正時，刑法分則編未
    修正之條文定有罰金者，自九十四年一月七日刑法修正施行
    後，就其所定數額提高為三十倍。但七十二年六月二十六日
    至九十四年一月七日新增或修正之條文，就其所定數額提高
    為三倍」及刑法第33條第5 款修正為：「主刑之種類如下：
    五、罰金：新臺幣一千元以上，以百元計算之」等規定，是
    依修正後之法律，刑法第185 條之1 之罪所得科處之罰金刑
    最高為新臺幣9萬 元、最低為新臺幣1,000 元；然依被告行
    為時之刑罰法律，即罰金罰鍰提高標準條例第5 條第1 項（
    第一條所定得提高倍數之規定，於本條例修正後制定之法律
    ，不適用之）及修正前刑法第33條第5 款規定之罰金最低額
    銀元1 元計算，該罪之罰金刑最高為銀元3 萬元，最低額為
    銀元1 元，若換算為新臺幣，最高額雖與新法同為新臺幣9
    萬元，然最低額僅為新臺幣3 元。因此比較上述修正前、後
    之刑罰法律，自以依刑法第2 條第1 項之規定適用較有利於
    被告之行為時關於科處罰金刑之法律處斷，先此說明。
三、核被告乙○○所為，係犯刑法第185 條之3 之服用酒類不能
    安全駕駛動力交通工具而駕駛罪。爰審酌被告之智識程度、
    其於酒後駕駛小客車於道路上行駛，不僅嚴重危害往來之交
    通安全，且此次吐氣所含之酒精濃度測試達每公升0.55毫克
    ，暨犯後坦承犯行之態度等一切情狀，判處如主文所示之刑
    。又刑法第41條第1 項前段有關易科罰金折算標準之規定，
    95 年7月1 日起施行之新刑法修正為：「犯最重本刑為五年
    以下有期徒刑以下之刑之罪，而受六個月以下有期徒刑或拘
    役之宣告者，得以新臺幣一千元、二千元或三千元折算一日
    ，易科罰金」，而依修正前同條項（「得以銀元一元以上三
    元以下折算一日，易科罰金」）及修正前罰金罰鍰提高標準
    條例第2 條（現已刪除）規定，就其原定數額提高為100 倍
    折算1 日，則係以銀元100 元至300 元折算1 日，經折算為
    新臺幣幣值後，以新臺幣300 元至900 元折算1 日。是比較
    修正前後之易科罰金折算標準，自以行為時即修正前之規定
    ，較有利於被告，故本件自應以修正前刑法第41條第1 項前
    段之規定諭知易科罰金之折算標準，以示懲戒。此外，本件
    係警於被告肇事後至現場，並認被告應有飲酒致無法安全駕
    駛，始對其施以前揭酒測並測定被告吐氣後之酒精濃度高達
    每公升0.55毫克，至此被告始坦承其酒後駕車之行為，此有
    警詢筆錄內容可佐，是本件被告所為尚與自首之規定有間，
    合此說明。
四、又本件被告另被訴過失傷害部分，因已經告訴人具狀請求撤
    回，本院就此部分另行審結（按公訴人認與本件論罪部分應
    予分論併罰），附此說明。
五、末按除被告所犯為死刑、無期徒刑、最輕本刑為三年以上有
    期徒刑之罪或高等法院管轄第一審案件者外，於前條第一項
    程序進行中，被告先就被訴事實為有罪之陳述時，審判長得
    告知被告簡式審判程序之旨，並聽取當事人、代理人、辯護
    人及輔佐人之意見後，裁定進行簡式審判程序，刑事訴訟法
    第273 條之1 定有明文。查本件被告所犯公共危險之法定本
    刑並非最輕本刑3年以上有期徒刑之罪，且被告於95年10月2
    日準備程序進行中，復就被訴事實為有罪之陳述，經告知被
    告簡式審判程序之旨，被告及公訴人對於本件改依簡式審判
    程序審理亦均表示無意見，是本院合議庭即依前揭刑事訴訟
    法規定，裁定本件（即被告乙○○被訴公共危險部分）進行
    簡式審判程序，附此說明。
據上論斷，應依刑事訴訟法第273 條之1 第1 項、第299 條第1
項前段，刑法第2 條第1 項前段、第185 條之3 、（修正前）刑
法第41條第1 項前段，（修正前）罰金罰鍰提高標準條例第2 條
，判決如主文。
本案經檢察官朱學瑛到庭執行職務。
中    華    民    國    95    年    12    月     4    日
                  刑事第三庭法  官  蕭胤瑮
上列正本證明與原本無異。
如不服本判決，應於判決送達後十日內向本院提出上訴狀（應附
繕本），上訴於臺灣高等法院。
                            書記官  黃炎煌
中    華    民    國    95    年    12    月    4     日
附錄本案論罪科刑法條：
刑法第185 條之3：
服用毒品、麻醉藥品、酒類或其他相類之物，不能安全駕駛動力
交通工具而駕駛者，處1 年以下有期徒刑、拘役或3 萬元以下罰
金。


司法院資訊處製作；財團法人民間司法改革基金會備份。
